【裁判字號】    92,沙簡上,361
【裁判日期】    921202
【裁判案由】    違反就業服務法
【裁判全文】
臺灣臺中地方法院刑事判決                      九十二年度沙簡上字第三六一號
    上  訴  人
    即  被  告  甲○○○○份有限公司  設台中縣沙鹿鎮○○路二０二號
    代  表  人  陳蔡分
右列上訴人因違反就業服務法案件，不服本院沙鹿簡易庭八十九年度沙簡字第五二二
號中華民國八十九年十月二十日第一審判決（聲請簡易判決處刑書案號：台灣台中地
方法院檢察署八十九年度偵字第一三三五二號），提起上訴，本院管轄第二審之合議
庭，逕依通常程序為第一審判決如左：
    主  文
原判決撤銷。
甲○○○○份有限公司無罪。
    理  由
一、聲請簡易處刑意旨詳如附件聲請簡易判決處刑書所載。
二、查本件被告甲○○○○份有限公司之代表人為陳蔡分，此有臺灣省臺中縣政府營
    利事業登記證、經濟部公司執照附卷可稽，本院沙鹿簡易庭誤被告之代表人為陳
    慶鐵，並於民國八十九年十月二十六日將本院沙鹿簡易庭簡易判決處刑書，對其
    送達。是以，前開簡易判決處刑書對被告甲○○○○份有限公司即未合法送達。
    嗣本院沙鹿簡易庭發見有誤，即於九十一年五月二十一日裁定更正被告甲○○○
    ○份有限公司之代表人為陳蔡分，並對其送達，而被告之代表人陳蔡分於九十二
    年六月六月收受更正裁定，復於九十二年六月十七日向本院提起上訴，該上訴既
    未逾上訴期間，其上訴仍係合法，本院自應就本案實體事項為審認，合先敘明。
三、按行為之處罰，以行為時之法律有明文規定者，為限。行為後法律有變更者，適
    用裁判時之法律，但裁判前之法律有利於行為人者，適用最有利於行為人之法律
    。刑法第一條及第二條第一項分別定有明文；又按刑法第二條第一項但書所指適
    用最有利於行為人之法律，既曰法律，自較刑之範圍為廣，比較時應就罪刑有關
    之共犯、未遂犯、連續犯、牽連犯、結合犯以及累犯加重、自首減輕、暨其他法
    定加減原因、與加減例等一切情形，綜其全部之結果，而為比較，再適用有利於
    行為人之法律處斷（最高法院二十四年上字第四六三四號判例參照）。經查本件
    被告甲○○○○份有限公司（以下簡稱有利公司）因同案被告陳慶鐵因執行有利
    公司業務違反修正前就業服務法第五十三條第三款（未經許可聘僱他人所申請聘
    僱之外國人）之規定，原應分別依同法第五十八條第一項後段、第二項科處罰金
    之刑。惟同案被告陳慶鐵等前開行為後，就業服務法業經總統於九十一年一月二
    十一日公布修正，並於同年月二十二日生效。原就業服務法第五十三條所定雇主
    不得有「未經許可聘僱或留用他人所申請聘僱之外國人」（第三款）行為，已修
    正為就業服務法第五十七條雇主聘僱外國人不得有「聘僱未經許可、許可失效或
    他人所申請聘僱之外國人」（第一款）之情事，及另於同法第四十四條規定「任
    何人不得非法容留外國人從事工作」（即將來留用部分另為規範）。再違反修正
    前就業服務法第五十三條第三款規定之處罰，原應依修正前同法第五十八條規定
    「其聘僱或留用人數為一人者，處六月以下有期徒刑、拘役或科或併科新台幣九
    萬元以下罰金；其聘僱或留用人數為二人以上者，處三年以下有期徒刑、拘役或
    科或併科新台幣三十萬元以下罰金。」（第一項）「法人之代表人、法人或自然
    人之代理人、受僱人或其他從業人員，因執行業務犯前項之罪者，除處罰其行為
    人外，對該法人或自然人亦科以前項之罰金。」（第二項），亦已修正為依修正
    後第六十三條規定「違反（修正後）第四十四條或第五十七條第一款、第二款規
    定者，處新台幣十五萬元以上七十五萬元以下罰鍰。五年內再違反者，處三年以
    下有期徒刑、拘役或科或併科新台幣一百二十萬元以下罰金。」（第一項）「法
    人之代表人、法人或自然人之代理人、受僱人或其他從業人員，因執行業務違反
    （修正後）第四十四條或第五十七條第一款、第二款規定者，除依前項規定處罰
    其行為人外，對該法人或自然人亦科處前項之罰鍰或罰金。」（第二項）。亦即
    ，修正後之就業服務法並未廢止前開行為之刑罰，而係於立法時採「先行政後司
    法」之處理原則，於刑事處罰時附加「處罰條件」。修正後就業服務法對於前開
    行為之處罰，以曾經違反（修正後）第四十四條或第五十七條第一款、第二款規
    定，經處行政罰鍰，五年內再違反者為要件。此項要件並非行為本身，亦非用以
    決定可罰行為之刑罰種類及刑度之標準（刑法第三十三條），而係於該當構成要
    件之違法行為外，附加之「處罰條件」，有如構成要件之附加物，而成為可罰之
    必要要素或刑罰限制事由（Strafeinschrankungsgrund），在該當構成要件之違
    法行為與有責性外附加限制刑罰範圍之條件，而屬「可罰性之實體條件」。從而
    ，此項條件或要件仍屬犯罪成立與否之實體要件，如在客觀上欠缺此項「可罰性
    之實體條件」其犯罪仍無由成立。再修正後主刑最高度或最低度雖較長或較多（
    刑法第三十五條第二項），惟此新舊法之比較，應綜合前開條文修正前後之全部
    規定（包括前開「處罰條件」）而為比較，自以修正後之法律有利於行為人，是
    本案應依刑法第二條第一項前段之規定，適用修正後之新法為論罪依據，合先敘
    明。
四、按犯罪事實應依證據認定之，無證據不得推定其犯罪事實；又不能證明被告犯罪
    者，應諭知無罪之判決，刑事訴訟法第一百五十四條、第三百零一條第一項分別
    定有明文。訊據同案被告陳慶鐵堅決否認有何違反就業服務法之犯行，辯稱係因
    有利公司工作忙，且與前開外籍勞工同住一處，故由前開外籍勞工在有利公司幫
    忙等語。經查：前開外籍勞工分別係同案被告柯雪貞、陳慶添所聘僱之監護工，
    有卷附外僑居留証、護照影本可稽，並分據証人即前開外籍勞工供明在卷，且有
    行政院勞工委員會九十年八月十六日台九十勞職外字第０二二三七三一號函可憑
    。同案被告柯雪貞於警訊中供稱其所僱用之前開外勞原係要照顧其婆婆（即同案
    被告陳慶鐵、陳慶添之母）；同案陳慶添於警訊中亦供稱其所僱用之前開外勞原
    係要照顧其母親（即同案被告柯雪貞之婆婆、同案被告陳慶鐵之母）。惟前開外
    籍勞工為查獲時卻係在同案被告陳慶鐵所實際經營之有利公司從事玻璃搬運、裝
    箱及整理工作，且身著工作服等情，業據証人即查獲本案之員警潘俊隆、李財安
    、周裕仁於供明在卷。前開証人並供稱本案查獲時，同案被告柯雪貞、陳慶添及
    同案被告柯雪貞之婆婆（即同案被告陳慶鐵、陳慶添之母）並不在場。且由前開
    外籍勞工於警訊訊中所述甫入境不久，即自八十九年五月初起至有利公司工作等
    情觀之，同案被告柯雪貞、陳慶添顯係以自己名義聘僱前開外籍勞工為同案被告
    陳慶鐵所實際經營之有利公司即被告工作，同案被告陳慶添於執行被告有利公司
    業務顯有違反就業服務法行為甚明。是同案被告陳慶鐵前開所辯，尚不足採。惟
    本件同案被告陳慶鐵於執行業務時雖有前開違反就業服務法行為，然並無證據證
    明同案被告陳慶鐵有曾經違反（修正後）第四十四條或第五十七條第一款、第二
    款規定，經處行政罰鍰後，五年內再違反之情形。即與修正後之就業服務法第六
    十三條之處罰條件不合，自難以該罪相繩，依前揭說明，本案既應適用修正後之
    就業服務法第六十三條為論罪依據，而同案被告陳慶鐵於執行有利公司業務之上
    開行為，復欠缺該條之處罰條件，其犯罪即無由成立，是自亦不得依同法第六十
    三條第二項之規定，對被告有利公司科處罰金之刑。原審未及審酌前開法律修正
    ，對被告遽予論罪科刑，尚非允洽。是本院自應將原判決撤銷，改依通常程序為
    第一審諭知被告等無罪之判決。
五、本件被告甲○○○○份有限公司之代表人陳乙○○經本院合法傳喚，無正當理由
    而未到庭述，惟本院既認應就被告被訴犯行為無罪之判決，爰依刑法第三百零六
    條之規定，不待其陳述而逕行判決，附此敘明。
六、據上論斷，應依刑事訴訟法第四百五十五條之一第一項、第三項、第四百五十二
    條、第三百六十九條、第三百零一條第一項、第三百零六條，判決如主文。
中      華      民      國    九十二    年    十二     月       二      日
                              臺灣臺中地方法院刑事第十四庭
                                  審判長法  官  陳  慧  珊
                                        法  官  陳      葳
                                        法  官  劉  逸  成
右正本證明與原本無異。
如不服本判決，應於判決送達後十日內向本院提出上訴狀，上訴於臺灣高等法院臺中
分院( 須附繕本 )。
                                        書記官
中      華      民      國    九十二    年     十二    月       二     日


司法院資訊處製作；財團法人民間司法改革基金會備份。
